【裁判字號】    91,訴,1624
【裁判日期】    920929
【裁判案由】    選罷法
【裁判全文】
臺灣板橋地方法院刑事判決                        九十一年度訴字第一六二四號
    公  訴  人  臺灣板橋地方法院檢察署檢察官
    被      告  戊○○
右列被告因違反公職人員選舉罷免法等案件，經檢察官提起公訴（九十一年度選偵字
第九五號），本院判決如左：
    主  文
戊○○無罪。
    理  由
一、公訴意旨略以︰被告甲○○（另行審結）係登記參選「民國九十一年鄉鎮市代表
    暨村里長選舉」之台北縣中和市安和里里長候選人王林阿對之女，因見其母王林
    阿對選情告急，為使其母順利當選，竟對於有投票權人交付賄賂，於九十一年五
    月十七日至同年月二十一日間，至台北縣中和市○○里○○路六九號十四樓之一
    被告戊○○住處，交付新台幣（下同）五千元之選舉賄款，而被告戊○○基於收
    受賄路之犯意，收受甲○○所交付之賄款，並皆許以支持投票予王林阿對，因認
    被告戊○○涉犯刑法第一百四十三條之投票受賄罪云云。
二、按犯罪事實應依證據認定之，無證據不得推定其犯罪事實；又不能證明被告犯罪
    或其行為不罰者，應諭知無罪之判決，刑事訴訟法第一百五十四條第三百零一
    條第一項分別定有明文。
三、公訴人認被告戊○○涉有上開罪嫌，無非以被告戊○○對於右揭收受賄賂之事實
    ，於調查局詢問時坦承不諱，且與同案被告辛○○、乙○○、丙○○○、卯○○
    、子○○○、寅○○、辰○○、壬○○、癸○○、庚○○、丑○○○、丁○○（
    均另行審結）收受之情節雷同，並與被告甲○○於調查局詢問及台灣板橋地方法
    院檢察署第一次偵查中訊問交付情節相符，亦有扣案之由被告子○○○、辰○○
    、丑○○○及己○○等人各交付之五千元為證，為其主要論據。訊據被告戊○○
    固不否認被告甲○○曾至其台北縣中和市○○里○○路六九號十四樓之一住處，
    告知其母王林阿對選情告急，希望能夠支持其母親，被告甲○○並欲拿五千元給
    其，惟堅詞否認有何投票受賄犯行，辯稱：被告甲○○拿五千元給其時，其並沒
    有當場收下，因其不願意收，有與被告甲○○推辭，被告甲○○就把錢放在桌上
    就走了，其有追出去要還，當時在十四樓，但電梯已經下樓，所以沒辦法還錢，
    隔天就到調查站檢舉，當時其並沒有明白表示或是默示被告甲○○會支持王林阿
    對等語。按刑法第一百四十三條所謂投票受賄罪，係以（一）有投票權之人。（
    二）要求、期約、收受賄賂或其他不正利益。（三）須許以不行使投票權或為一
    定之行使。稱收受者，係指由對方交付而受領賄賂或利益之行為，而事實上已入
    於一己掌握或享受之情態。而稱許以即允許承諾而言，不以明示為限，即默示者
    ，亦然。經查：被告戊○○於法務部調查局台北縣調查站九十一年五月三十一日
    調查中稱：被告甲○○拿出五千元現金要其收下，強調多多支持其母王林阿對，
    當時有極力推辭拒絕收受五千元，但被告甲○○卻再三請託，最後把錢留下人就
    走了等語；於本院九十一年十二月十八日調查中亦稱：被告甲○○把錢給其，其
    說不需要，被告甲○○就把錢放在其桌上就走了等語；於本院九十二年二月十四
    日調查中再稱：其有要退錢給甲○○，錢推來推去約五分鐘左右，被告甲○○後
    來錢放在桌上就走了，其有追出去但沒有追到等語；於本院審理中復稱：被告甲
    ○○拿五千元給其時，其並沒有當場收下，因其不願意收，有與被告甲○○推辭
    ，被告甲○○就把錢放在桌上就走了，其有追出去要還，當時在十四樓，但電梯
    已經下樓，所以沒辦法還錢等語。均迭次明確陳稱被告甲○○雖拿出五千元欲交
    付予其，然其推辭不願收受，係被告甲○○將錢放在被告戊○○桌上就離開，待
    被告戊○○追出後，被告甲○○已經離去，而無法返還，則前開五千元賄款既係
    被告甲○○自行放置於被告戊○○住處桌上，則被告甲○○雖有交付賄款之行為
    ，但被告戊○○並無受領之行為，亦不願收受，尚且追出欲返還，其行為是否該
    當刑法第一百四十三條之「收受」賄賂行為，即非無疑。又被告戊○○於本院九
    十一年十二月十八日調查中稱被告甲○○拿錢出來後，其並未答應要投票給王林
    阿對等語；於本院審理中復稱：其沒有明白表示也沒有默示被告甲○○會支持其
    母親等語，參諸被告甲○○將前開賄款拿出後，被告戊○○尚且推辭不收，且於
    被告甲○○將錢放置於桌上後，尚且追出欲還，則尚無充足證據足資認定被告戊
    ○○有明示或默示許以被告甲○○將支持王林阿對之行為。次按公職人員選舉罷
    免法第九十一條第一項之「交付」賄賂行為，係刑法第一百四十三條「收受」賄
    賂行為之相對應行為，必該有投票權之人，有收賄之意思並有收受之行為時，行
    賄者始成立交付賄賂罪。如有投票權之人，意在檢舉對方犯罪，因而配合有偵查
    權之公務員蒐證，虛予收受，以求人贓俱獲，該檢舉人既無收受賄賂之意思，則
    行為人即無從成立交付賄賂罪。本件檢舉人並無收受賄賂之意，並旋即持該五百
    元鈔及收受之文宣資料轉向警方檢舉，核上訴人等所為，均係犯公職人員選舉罷
    免法第九十條之一第一項之對有投票權人行求賄賂罪，最高法院九十二年度台上
    字第二００八號判決可資參照。查本件被告戊○○曾於九十一年五月二十日以張
    小文之化名向法務部調查局台北縣調查站檢舉被告甲○○涉嫌行賄，並交出賄款
    五千元乙節，業據被告戊○○於本院九十一年十二月十八日調查中稱：其有去檢
    舉，後來五千元拿給縣調站等語；於本院九十二年二月十四日調查中稱：其是單
    純檢舉人，其認為有拿物證才能檢舉，因當時該候選人用賄選方式尋求連任，所
    以痛恨她；被告甲○○將錢放在桌上就走了，其有追出去找被告甲○○，但沒有
    追到，內心掙扎，是要還錢還是檢舉，後來決定檢舉等語，此外並有張小文之化
    名筆錄及姓名年籍對照表各乙紙在卷足憑，足徵被告戊○○確為本件之檢舉人，
    並將賄款交付與台北縣調查站，從而被告戊○○實無收受賄款之意。綜上所述，
    應認被告所辯情節尚屬可採，此外復查無其他積極證據足認被告涉有公訴人所指
    投票受賄犯行，本件既不能證明被告犯罪，自應為被告無罪之諭知。
據上論斷，應依刑事訴訟法第三百零一條第一項，判決如主文。
本案經檢察官馬凱蕙到庭執行職務。
中      華      民      國     九十二     年     九     月    二十九    日
                                臺灣板橋地方法院刑事第二庭
                                    法  官   張   宏   節
右正本證明與原本無異。
如不服本判決，應於判決送達後十日內向本院提出上訴狀。
                                    書記官   李   淑   秋
中      華      民      國     九十二     年     十     月      三      日


司法院資訊處製作；財團法人民間司法改革基金會備份。
